【裁判字號】    91,上訴,3240
【裁判日期】    920912
【裁判案由】    偽造有價證券
【裁判全文】
臺灣高等法院刑事判決                          九十一年度上訴字第三二四０號
    上  訴  人
    即  被  告  丁○○
右上訴人因偽造有價證券案件，不服臺灣宜蘭地方法院九十一年度訴字第一九三號，
中華民國九十一年九月三十日第一審判決（起訴案號：臺灣宜蘭地方法院檢察署九十
一年度偵字第一四四號），提起上訴，本院判決如左：
    主  文
原判決撤銷。
丁○○共同意圖供行使之用，而交付偽造之有價證券於人，累犯，處有期徒刑壹年捌
月。
如附表所示之物均沒收。
    事  實
一、丁○○曾於民國七十六年間犯有偽造有價證券罪，經判處有期徒刑五年，嗣經減
    刑為有期徒刑二年六月，於七十九年八月二十八日經縮刑期滿執行完畢；隨後又
    於民國八十五年間因賭博案件，經臺灣士林地方法院於八十六年一月十三日以八
    十五年度易字第三四四○號判決判處有期徒刑六月，如易科罰金以三佰元折算一
    日，而於八十六年二月二十一日判決確定，嗣於八十六年十一月二十六日易科罰
    金執行完畢。詎丁○○仍不知悔改，先於九十年七月二十七日前往大陸地區，在
    廣州以人民幣一千元（約新台幣四千元）之代價向姓名年籍不詳之成年人購買並
    收集面額五百美元偽造之有價證券一百張（號碼為Ｇ00000000Ａ至Ｇ0
    000000Ａ），隨後將該偽造美金攜帶回臺，而與成年人丙○○（涉犯本件
    意圖供行使之用，而犯偽造有價證券罪，業經臺灣臺北地方法院判處有期徒刑一
    年八月，嗣被告丙○○上訴後，經本院於九十二年七月十日以九十二年度上訴字
    第一七三四號判決上訴駁回）共同基於意圖供行使之用之犯意聯絡，由丁○○先
    於九十年八月中旬於台北市○○○路與長安西路一家丹堤咖啡店與丙○○見面，
    並出示其所價購之前開面額五百美元之偽造美鈔，丙○○乃向丁○○表示其有買
    主可收購；隨後丁○○遂與丙○○約定以美鈔面額之七成對外尋找買主，丙○○
    可得百分之一之佣金（起訴書誤載為約定所得由丁○○、丙○○二人五五分帳）
    。嗣於九十年八月二十九日上午十時許，由丁○○在臺北市○○街與峨嵋街口角
    落將上開收集之面額五百美元之偽造美鈔一百張（號碼為Ｇ00000000Ａ
    至Ｇ0000000Ａ）交與丙○○；嗣於同（二十九）日上午十一時許，丙○
    ○持該一百張之面額五百美元偽造美鈔欲至臺北市○○街、漢口街口販賣交付時
    ，為警當場盤查查獲（丙○○另以鄭瑞隆之名義於警、偵訊冒名應訊，並於逮捕
    通知書上偽簽鄭瑞隆之名義於其上，而犯行使偽造私文書罪，亦經前開臺北地方
    法院判處有期徒刑伍月確定），並扣得如附表所示該偽造面額五百美元美鈔一百
    張，嗣經丙○○之供述，於同（二十九）日上午十一時十分許，在臺北市○○街
    、峨嵋街口循線查獲丁○○。
二、案經臺北市政府警察局大安分局移送臺灣台北地方法院檢察署呈請台灣高等法院
    檢察署令轉臺灣宜蘭地方法院檢察署檢察官偵查起訴。
    理  由
一、訊據被告丁○○固坦承其於九十年七月二十七日前往大陸地區，在廣州以人民幣
    一千元之代價，購買上開面額五百元美鈔一百張，惟矢口否認有前揭意圖供行使
    之用，而交付偽造之有價證券於人之犯行，其辯解如下：
  (一)、當時其本人並未看過上開五百元美鈔，並不知該五百元美鈔是假的。當時其本
      人有看該五百元美鈔印有一九三四年，其認為時間已經那麼久遠，在外面不能
      流通，故其本人就買來當作古董貨幣來收藏。
  (二)、當時在咖啡店，丙○○向其表示有朋友在蒐集舊幣，貨幣如賣給丙○○朋友，
      可以賣到舊幣幣值的七成；丙○○表示如果賣掉，要對分一人一半，其本人有
      說好；後來丙○○將其上開五百元美鈔一百張拿走後，就被警察查獲。
  (三)、其本人將該五百元美鈔一百張交與丙○○時，是因丙○○向其表示有朋友在蒐
      集，要看該五百元美鈔，故其本人才將該五百元美鈔拿給丙○○，其本人並不
      知該五百元美鈔是假美鈔，並沒有要販賣之意思。
  (四)、其於事後有請教他人，表示上開五百元美鈔左上角有用英文註記，表示該美鈔
      不能在市面上流通。
  (五)、當初其與丙○○認識時，丙○○就向其表示鄭瑞隆，迨事後經報紙刊登，刊載
      丙○○偽造鄭瑞隆
二、本院認定被告丁○○有罪之理由：
  (一)、前開扣案之面額五百美元美鈔一百張，經鑑定之結果均屬偽鈔等情，業據證人
      即臺灣銀行國外部事務科科長甲○○與領組乙○○於本院調查時證述明確在卷
      （本院卷第一一五頁至第一一八頁），並有臺灣銀行國外營業部書立之截留偽
      造外幣通報單證明書在卷可稽（臺灣台北地方法院檢察署九十年度偵字第一八
      ○三八號偵查卷影本第八頁、九頁）。再本件面額五百元之美鈔，經原審函詢
      臺灣銀行，認該面額五百美元之美鈔，自
      有法償性質，有臺灣銀行九十一年六月十四日銀國營乙字第○九一○一一一九
      九二一號、九十一年七月二日銀國營乙字第○九一○一一三五一四一號函附卷
      可稽（原審卷第二四頁、二五頁；二八頁）。證人即臺灣銀行國外銀業部職員
      乙○○於原審調查時亦證稱：面額五百元之美鈔美國政府已經停止發行，但並
      沒有採取全面回收方式，只是當銀行收到這種美鈔就送回到聯邦準備銀行不會
      再流行到市面，但是這種美金在市面上還是具有法償性，只是一般民眾的接受
      程度較低等語明確（見原審卷第三八頁）；復經臺灣臺北地方法院於審理同案
      被告丙○○偽造有價證券案件一案時，向香港商香港上海匯豐銀行股份有限公
      司函詢結果，查知五百美元面額現鈔係一九六九年停止發行，五百美元面額現
      鈔今在市場仍可流通且被銀行接受，惟有些銀行會要求客戶以託收方式存入帳
      戶，美國聯邦儲備銀行從未公告收回五百美元面額之現鈔等情，業經本院調取
      同案被告丙○○偽造有價證券案件卷宗查明無訛，有該銀行九十二年三月十一
      日（92）港匯銀（總）字第０三０六號函在卷足憑（臺灣臺北地方法院九十二
      年訴字第四五號被告丙○○偽造有價證券等案之影印卷節錄本第三二頁至第三
      三頁；該影印卷宗外放）；由此足見扣案面額五百元之美鈔，倘屬真鈔，仍為
      美國法定貨幣，並具有流通性及法償之效力。
  (二)、查被告丁○○自承以人民幣一千元（約新台幣四千元）之代價，購買面額五百
      美元之美鈔一百張等情，業據其於警詢、偵查中與原審及本院調查時供承在卷
      ；且如依被告所述，購買美鈔之目的係作為收藏用，但以上開五百美元之美鈔
      仍具有法償性而為美國法定貨幣，依被告購買該五百元之美鈔一百張面額之總
      值高達美金五萬元，不僅遠低於一般銀行兌換之匯率，其購買之金額亦與面額
      總值顯不相當。再以同案共犯丙○○於警訊及偵查中均自承，上開五百元之美
      鈔係由被告丁○○所交付，以面額七成尋找買主，由其本人從中抽取百分之一
      的利潤，其本人為了賺取佣金才介紹買賣美鈔等情（台北地方法院檢察署九十
      年度偵字第一八○三八號偵查卷影本第四頁背面、第五頁、第二三頁背面）。
      查扣案之五百元美元現鈔，現仍具流通性及法償效力，倘屬真鈔，並有收藏價
      值，該等美鈔幣值自應高於面額，然被告丁○○竟夥同同案共犯丙○○欲以面
      額七成尋找買主，核與一般收藏真鈔買賣常情有違，顯見被告丁○○明知扣案
      美鈔均係偽造，始欲以低價出售牟利無疑。可見被告前開所辯並不知係偽鈔，
      且該美鈔已不具流通性云云，顯係卸責之詞，不足採信，其犯行應堪認定。
  (三)、查被告丁○○於警詢、偵查及原審均供稱與同案共犯丙○○共同販賣扣案五百
      元偽鈔之事。雖被告丁○○於原審供稱，上開扣案五百元美鈔販賣所得一人一
      半云云（原審卷第二一頁、第五○頁）；惟查：同案共犯丙○○於警詢和偵查
      中均供稱，其從中抽取百分之一的利潤等語，已見前述；再者，被告丁○○於
      偵查中：「（問：與鄭瑞隆（即丙○○）如何分錢？）我拿一半的錢，鄭瑞隆
      （即丙○○）拿百分之一，其他由買方分。」等語在卷（同上九十年度偵字第
      一八○三八號偵查卷影本第二一頁背面）。由此可見，同案共犯丙○○是由從
      中抽取百分之一的利潤始為正確。查被告丁○○始終指稱交付同案共犯丙○○
      扣案偽鈔，再以面額七成販賣牟利，雖其於原審就與被告分配利潤方式，與同
      案共犯丙○○所供不合，亦不影響二人共同販賣扣案偽鈔之犯行，併此敘明。
  (四)、查按扣案偽造美鈔，既於國內仍具流通性，並有法償效力，自屬有價證券，被
      告意圖供行使之用而收集偽造之美鈔，自該當於刑法第二百零一條第二項之要
      件。又按被告明知該美鈔為偽造而仍交付於人，自應構成刑法第二百零一條第
      二項意圖供行使之用而交付於人之罪名。又收集偽造有價證券與交付於人，雖
      係兩種行為，然在法律上既均以意圖行使為要件，則被告於意圖行使而收集後
      ，復以行使之意思而交付於人，其收集行為，自應為交付行為所吸收，僅論以
      交付之罪。核被告丁○○所為，係犯刑法第二百零一條第二項意圖供行使之用
      ，而交付偽造之有價證券於人罪。被告丁○○與同案共犯丙○○間，就上開意
      圖供行使之用，而交付偽造之有價證券於人罪間，互有犯意聯絡及行為分擔，
      應論以共同正犯。查被告丁○○有如事實欄所述之犯罪科刑執行情形，此有本
      院被告全國前案紀錄表與台灣高等法院檢察署刑案紀錄簡復表各一紙在卷可稽
      ，其於受有期徒刑之執行完畢後，五年再犯
  本件有期徒刑以上之本罪，為累犯，依法加重其刑。
三、對於被告上訴之判斷：原審經調查結果，認為被告事證明確，予以論罪科刑，固
    非無見。惟查：(一)、本件檢察官起訴書認定被告丁○○與同案共犯丙○○，就所
    犯上開意圖供行使之用，而交付偽造之有價證券於人罪間，互有犯意聯絡及行為
    分擔，應論以共同正犯。原判決就檢察官起訴認定共犯部分，並未交代何以未論
    以共犯之理由。(二)、依原判決事實欄所記載認定「被告丁○○將所購買收集面額
    五百美元偽造之有價證券一百張交付予丙○○，並以美鈔面額之七成對外尋找買
    主，約定所得由丁○○、丙○○二人五五分帳」等事實以觀，被告丁○○與同案
    共犯丙○○間，就所犯上揭意圖供行使之用，而交付偽造之有價證券於人罪間，
    顯然有犯意聯絡及行為分擔，應論以共犯。惟原判決理由就該部分並未交代說明
    ，主文亦未論以共犯，其理由與主文均與事實之認定有所未合。(三)、再者，共犯
    丙○○係從中抽取百分之一之佣金，業經本院調查明確，已如前述。原判決事實
    欄則認定為「約定所得由丁○○、丙○○二人五五分帳」云云，事實之認定似有
    所誤會。被告提起上訴，否認犯罪，固不可採。惟查原判決既有上開可議之處，
    顯屬無可維持，自應由本院撤銷改判。爰審酌被告丁○○犯罪之目的、手段、所
    交付之美鈔五百元偽鈔數量為一百張，對於金融秩序造成相當之危害及被告犯罪
    後態度等一切情狀，改判如主文第二項所示之刑，以示懲儆。扣案如附表之偽造
    面額五百元之美鈔一百張（號碼為Ｇ00000000Ａ至Ｇ0000000Ａ
    ）應依刑法第二百零五條宣告沒收之。
據上論斷，應依刑事訴訟法第三百六十九條第一項前段、第三百六十四條、第二百九
十九條第一項前段，刑法第二十八條、第二百零一條第二項、第二百零五條、第四十
七條，罰金罰鍰提高標準條例第一條前段判決如主文。
本案經檢察官周志榮到庭執行職務。
中      華      民      國    九十二    年      九      月     十二     日
                              臺灣高等法院刑事第二十三庭
                                  審判長法  官  黃  瑞  華
                                        法  官  宋      祺
                                        法  官  陳  坤  地
右正本證明與原本無異。
如不服本判決，應於收受送達後十日內向本院提出上訴書狀，其未敘述上訴之理由者
並得於提起上訴後十日內向本院補提理由書（均須按他造當事人之人數附繕本）。
                                        書記官  陳  建  邦
中      華      民      國    九十二    年     十二     月      三      日
附錄：本案論罪科刑法條全文
刑法第二百零一條第二項
意圖供行使之用，而偽造、變造公債票、公司股票或其他有價證券者，處三年以上十
年以下有期徒刑，得併科三千元以下罰金。
行使偽造、變造之公債票、公司股票或其他有價證券，或意圖供行使之用，而收集或
交付於人者，處一年以上七年以下有期徒刑，得併科三千元以下罰金。
如附表：
偽造面額五百元之美鈔壹佰張（號碼為Ｇ00000000Ａ至Ｇ0000000Ａ
）。


司法院資訊處製作；財團法人民間司法改革基金會備份。
